ACORDAO-COMPLETO-2366730

ACÓRDÃO 5692/2020 ATA 16/2020 - SEGUNDA CÂMARA

VISTOS, relatados e discutidos estes autos que tratam de Pedido de Reexame interposto por Clarice Ciardullo Girafa, ex-Analista Judiciário do Tribunal Regional do Trabalho da 1ª Região/RJ, contra o Acórdão 10882/2018-TCU-Segunda Câmara, o qual, em suma, considerou ilegal o seu ato de aposentadoria, recusando-lhe registro;
	ACORDAM os Ministros do Tribunal de Contas da União, reunidos em Sessão da 2ª Câmara, ante as razões expostas pelo Relator, e com fundamento nos arts. 32, parágrafo único, 33 e 48, da Lei 8.443/1992, em:
	9.1. conhecer do recurso e, no mérito, negar-lhe provimento; e
	9.2. dar ciência desta decisão ao recorrente e aos demais interessados, ressaltando que o Relatório e o Voto que a acompanham podem ser consultados no endereço www.tcu.gov.br/acordaos, no dia seguinte ao de sua oficialização.

Pedido de reexame interposto por Clarice Ciardullo Girafa, ex-Analista Judiciário do Tribunal Regional do Trabalho da 1ª Região/RJ, contra o Acórdão 10882/2018TCU2ª Câmara, o qual, em suma, considerou ilegal o seu ato de aposentadoria, recusando-lhe registro.

Segunda Câmara

Tribunal Regional do Trabalho da 1ª Região/RJ.

3. Interessados/Responsáveis/Recorrentes:
3.1. Interessada: Clarice Ciardullo Girafa (XXX.112.107-XX).
3.2. Recorrente: Clarice Ciardullo Girafa (XXX.112.107-XX).

13.1. Ministros presentes: Ana Arraes (Presidente), Augusto Nardes, Aroldo Cedraz (Relator) e Raimundo Carreiro.
13.2. Ministro-Substituto presente: Marcos Bemquerer Costa.

AROLDO CEDRAZ

Ministro José Mucio Monteiro.

Transcrevo, a seguir, o parecer lançado pelo Auditor Federal da Secretaria de Recursos (Serur) (peça 29) , o qual contou com a anuência do corpo diretivo daquela Secretaria (peça 30) , bem como do Ministério Público junto ao TCU (peça 32) :
"INTRODUÇÃO
1.	Trata-se de pedido de reexame (peças 16 e 18) , interposto por Clarice Ciardullo Girafa, ex-Analista Judiciário do Tribunal Regional do Trabalho da 1ª Região/RJ, contra o Acórdão 10882/2018-TCU-Segunda Câmara (peça 10) .
1.1.	A deliberação recorrida apresenta o seguinte teor:
VISTOS, relatados e discutidos estes autos que tratam de aposentadoria concedida a servidora do Tribunal Regional do Trabalho da 1ª Região/RJ. 
ACORDAM os Ministros do Tribunal de Contas da União, reunidos em Sessão da 2ª Câmara, ante as razões expostas pelo Relator, e com fundamento no art. 71, incisos III e IX, da Constituição Federal, arts. 1º, inciso V, 39, inciso II, e 45 da Lei 8.443/1992, arts. 260 e 262, § 2º, do Regimento Interno e Súmula TCU 106, em: 
9.1. considerar ilegal o ato de aposentadoria de Clarice Ciardullo Girafa, recusando o registro; 
9.2. dispensar o ressarcimento das quantias indevidamente recebidas de boa-fé pela inativa; 
9.3. determinar ao Tribunal Regional do Trabalho da 1ª Região/RJ que adote medidas para: 9.3.1. dar ciência, no prazo de 15 (quinze) dias, do inteiro teor desta deliberação à aposentada, alertando-a de que o efeito suspensivo proveniente da interposição de eventuais recursos perante o TCU não a exime da devolução dos valores percebidos indevidamente após a respectiva notificação, caso esses não sejam providos; 
9.3.2. fazer cessar, no prazo de 15 (quinze) dias, o pagamento decorrente do ato considerado ilegal, sob pena de responsabilidade solidária da autoridade administrativa omissa; 
9.3.3. encaminhar ao TCU, no prazo de 30 (trinta) dias contados da ciência da decisão, documento apto a comprovar que a interessada teve conhecimento do acórdão; 
9.4. esclarecer à unidade jurisdicionada que a concessão considerada ilegal poderá prosperar, mediante emissão de novo ato livre da irregularidade apontada; 
9.5. determinar à Sefip que monitore o cumprimento da determinação relativa à cessação de pagamentos decorrentes da concessão considerada ilegal, representando ao Tribunal em caso de não atendimento. (destacamos e sublinhamos) 
HISTÓRICO
2.	A ilegalidade do ato de aposentadoria de Clarice Ciardullo Girafa ocorreu em face de não ter integrado a base de cálculo da média das contribuições para definição dos proventos da inativa o período proveniente do Regime Geral de Previdência Social - RGPS, certificado pelo Instituto Nacional do Seguro Social - INSS, de julho de 1994 a outubro de 1997. 
2.1.	A aposentadoria se deu na modalidade voluntária, com proventos integrais, calculados pela média das remunerações utilizadas como base para as contribuições, com fundamento no art. 40, § 1º, inciso III, alínea 'a', e §§ 3º e 17, da Constituição Federal, com redação dada pela Emenda Constitucional 41/2003, c/c os arts. 1º e 15 da Lei 10.887/2004 (regras novas) .
EXAME DE ADMISSIBILIDADE
3.	Reitera-se o exame preliminar de admissibilidade (peça 20) , ratificado à peça 24 pelo Excelentíssimo Senhor Ministro Aroldo Cedraz, que entendeu pelo conhecimento do recurso, uma vez que preenchidos os requisitos do art. 48 da Lei 8.443/1992, c/c os arts. 285 e 286, parágrafo único, do RI/TCU, suspendendo-se os efeitos dos subitens 9.1 e 9.3.2 do Acórdão 10882/2018-TCU-Segunda Câmara, em relação à recorrente.
EXAME DE MÉRITO
4.	Constitui objeto do presente recurso definir se foram calculados de forma correta e legal os proventos da recorrente.
5.	Da suposta legalidade do ato concessório da aposentadoria
5.1.	Defende a legalidade da aposentadoria com base nas seguintes alegações:
	a) a aposentadoria não é ilegal, considerando que "o INSS não discriminou os salários de contribuição do período de julho de 1994 a outubro de 1997";
	b) cumpriu a orientação do TRT/RJ e levantou, no sítio do Instituto Nacional do Seguro Social (INSS) , as informações do Cadastro Nacional de Informações Sociais (CNIS) acerca do período que esteve vinculado ao RGPS, tendo repassado essas informações ao seu órgão de origem e julgado que a pendência teria sido solucionada;
	c) ficou surpresa quando recebeu o ofício do TCU acerca da falta de informações e que isso geraria "graves sanções (...) , cuja consequência começa a partir do PRÓXIMO MÊS";
	d) após o comunicado, foi ao INSS em 3 ocasiões e obteve "o CNIS, documento informado pelo INSS como prova de contribuição devida e correta, muito embora, à época da aposentadoria tenha apresentado todos os documentos solicitados pelo TRT/RJ, inclusive documentos do INSS com averbação do tempo trabalhado na iniciativa privada, e todos foram dados como corretos sem nenhuma pendência";
	e) o CNIS demonstra que seu salário era acima do teto de contribuição, "não restando dúvidas de que a contribuição era o teto do INSS";
	f) o INSS informou "que os salários recebidos eram os próprios salários-contribuição, tendo em vista que meu [seu] salário não foi composto por nenhuma das verbas que estão excluídas do salário-contribuição";
	g) na última ida ao INSS foi atendida e informada por um estagiário, sob orientação de um supervisor, no sentido de que somente há o CNIS e de que a entidade não fornece "outro documento", tendo recusado "a fornecer declaração ou extrato com salários-contribuição, e, segundo ele, o TCU deveria oficiar diretamente o INSS"; e
	h) fez, após julgar que o atendente não tinha a menor ideia do documento do qual necessitava, tudo que estava ao seu alcance para atender a demanda do TCU. 
5.2.	Pede, por fim, que seja considerada legal a aposentadoria e, caso não seja possível, a devolução do prazo "a fim de que possa contratar advogado especializado em direito previdenciário", pois foram poucos dias para realizar a pesquisa e o fato de a notificação ter sido realizada no final do ano dificultou ainda mais o exercício da ampla defesa, bem assim de que o TRT da 1ª Região, por não ter tratado de situação similar, não teve como ajudar. 
5.3.	Em 24/01/2019, a recorrente protocolou outra peça recursal no Tribunal (peça 18) , devidamente subscrita, alegando que a peça recursal anteriormente encaminhada ao Tribunal, do dia 2/01/2019, não constava sua assinatura (pág. 5 da peça 16) . Alega, ainda, foi disponibilizado memorando do INSS (pág. 6 da peça 18) , no qual consta que somente a partir de 2004 o órgão passou a fornecer salários de contribuição juntamente com a certidão de tempo de contribuição (CTC) e, por isso, faltou essa informação na sua CTC, pois foi expedida em 2003.  
5.4.	Diz também que enviou ofício ao INSS, "solicitando o valor do salário contribuição nas datas exigidas pelo TCU, em 07/01/2019", mas que não obteve resposta até 24/01/2019, sendo que isso também foi feito pelo TRT da 1ª Região e, de igual modo, não houve resposta até a data de protocolo do recurso no Tribunal. 
Análise
6.	Convém consignar, de pronto, que é não possível acolher o pedido formulado pelo recorrente para considerar seu ato de aposentadoria legal e registrá-lo, pois os proventos foram calculados em desacordo com o que estabelece a legislação.   
6.1.	A concessão da aposentadoria da Sra. Clarice Ciardullo Girafa foi com base no art. 40, § 1º, inciso III, alínea "a", §§ 3º e 17, da Constituição Federal, com redação dada pela Emenda Constitucional 41/2003, c/c arts. 1º e 15 da Lei 10.887/2004 (regras novas) , que assim dispõem:
Constituição Federal 
"Art. 40. Aos servidores titulares de cargos efetivos da União, dos Estados, do Distrito Federal e dos Municípios, incluídas suas autarquias e fundações, é assegurado regime de previdência de caráter contributivo e solidário, mediante contribuição do respectivo ente público, dos servidores ativos e inativos e dos pensionistas, observados critérios que preservem o equilíbrio financeiro e atuarial e o disposto neste artigo. 
§1º Os servidores abrangidos pelo regime de previdência de que trata este artigo serão aposentados, calculados os seus proventos a partir dos valores fixados na forma dos §§ 3º e 17: (...) 
III - voluntariamente, desde que cumprido tempo mínimo de dez anos de efetivo exercício no serviço público e cinco anos no cargo efetivo em que se dará a aposentadoria, observadas as seguintes condições:
a) sessenta anos de idade e trinta e cinco de contribuição, se homem, e cinqüenta e cinco anos de idade e trinta de contribuição, se mulher;
 (...) 
§3º Para o cálculo dos proventos de aposentadoria, por ocasião da sua concessão, serão consideradas as remunerações utilizadas como base para as contribuições do servidor aos regimes de previdência de que tratam este artigo e o art. 201, na forma da lei. 
 (...) 
§17. Todos os valores de remuneração considerados para o cálculo do benefício previsto no § 3° serão devidamente atualizados, na forma da lei".
Lei 10.887/2004 
"Art. 1º No cálculo dos proventos de aposentadoria dos servidores titulares de cargo efetivo de qualquer dos Poderes da União, dos Estados, do Distrito Federal e dos Municípios, incluídas suas autarquias e fundações, previsto no § 3º do art. 40 da Constituição Federal e no art. 2º da Emenda Constitucional nº 41, de 19 de dezembro de 2003, será considerada a média aritmética simples das maiores remunerações, utilizadas como base para as contribuições do servidor aos regimes de previdência a que esteve vinculado, correspondentes a 80% (oitenta por cento) de todo o período contributivo desde a competência julho de 1994 ou desde a do início da contribuição, se posterior àquela competência. 
§1º As remunerações consideradas no cálculo do valor inicial dos proventos terão os seus valores atualizados mês a mês de acordo com a variação integral do índice fixado para a atualização dos salários-de-contribuição considerados no cálculo dos benefícios do regime geral de previdência social. 
§2º A base de cálculo dos proventos será a remuneração do servidor no cargo efetivo nas competências a partir de julho de 1994 em que não tenha havido contribuição para regime próprio. 
§ 3º Os valores das remunerações a serem utilizadas no cálculo de que trata este artigo serão comprovados mediante documento fornecido pelos órgãos e entidades gestoras dos regimes de previdência aos quais o servidor esteve vinculado ou por outro documento público, na forma do regulamento. 
§4º Para os fins deste artigo, as remunerações consideradas no cálculo da aposentadoria, atualizadas na forma do § 1o deste artigo, não poderão ser: 
I - inferiores ao valor do salário-mínimo; 
II - superiores ao limite máximo do salário-de-contribuição, quanto aos meses em que o servidor esteve vinculado ao regime geral de previdência social. 
§5º Os proventos, calculados de acordo com o caput deste artigo, por ocasião de sua concessão, não poderão ser inferiores ao valor do salário-mínimo nem exceder a remuneração do respectivo servidor no cargo efetivo em que se deu a aposentadoria. 
 (...) 
Art. 15. Os proventos de aposentadoria e as pensões de que tratam os arts. 1º e 2º desta Lei serão reajustados, a partir de janeiro de 2008, na mesma data e índice em que se der o reajuste dos benefícios do regime geral de previdência social, ressalvados os beneficiados pela garantia de paridade de revisão de proventos de aposentadoria e pensões de acordo com a legislação vigente". (destacamos e sublinhamos) 
6.2.	As informações encaminhadas (mapa de tempo de serviço e cálculo dos proventos) pelo TRT da 1ª Região ao Tribunal (págs. 7 a 16 da peça 4) dão conta de que foi considerado para a definição dos proventos da ora recorrente somente o período em que trabalhou no órgão (cargo efetivo) e, portanto, vinculado ao Regime Próprio de Previdência dos servidores federais, de dezembro de 1997 a julho de 2014, mas a Sra. Clarice Ciardullo Girafa averbou e utilizou tempo de contribuição do RGPS para obter o benefício no TRT da 1ª Região. 
6.3.	O tempo privado/averbado é referente aos períodos de 01/08/1974 a 31/07/1975 e 08/04/1995 a 20/10/1997 (pág. 8 da peça 4) . Portanto, parte das remunerações que serviram de base para a definição da contribuição previdenciária recolhida ao INSS deste último período (julho de 1994 a outubro de 1997) deveria ter sido considerada nos cálculos dos proventos da aposentaria, o que não ocorreu, razão pela qual o ato concessório é ilegal porque viola o disposto nos §§ 3º e 17 do art. 40 da Constituição Federal e §2º e caput do art. 1º da Lei 10.887/2004.
6.4.	Acerca da alegação da recorrente de que o TRT da 1ª Região supostamente desconhece a forma correta de cálculo dos proventos quando envolve período oriundo do RGPS, deve ser salientado que a ninguém é dado alegar o desconhecimento da lei para se furtar ao seu cumprimento, particularmente em se tratando de servidores públicos e órgãos do estado, bem assim da clareza das disposições legais transcritas. Ademais, o próprio Tribunal, por meio do Acórdão 1176/2015-TCU-Plenário, orientou os órgãos e entidades acerca do correto cálculo dos proventos de aposentadoria pela média das maiores remunerações, conforme a seguir transcrito:
ACORDAM os Ministros do Tribunal de Contas da União, reunidos em Sessão do Plenário, ante as razões expostas pelo Relator, em: 
9.1. conhecer da presente representação com fundamento no art. 237, inciso VI, do RITCU, para, no mérito, considerá-la procedente;
9.2. determinar a todos os órgãos, autarquias e fundações autárquicas da administração pública federal que, no prazo de até 90 (noventa) dias, contados da ciência desta deliberação, quando dos cálculos dos proventos de aposentadoria dos servidores titulares de cargo efetivo, concedida com fundamento no art. 40, § 3º, da Constituição Federal (redação dada pela Emenda Constitucional nº 41, de 19 de dezembro de 2003) e no art. 2º dessa mesma Emenda, a partir da vigência da Medida Provisória nº 167, de 2004, convertida na Lei nº  10.887, de 2004, passem a observar os seguintes critérios e procedimentos: 
9.2.1. no cálculo dos proventos de aposentadoria pela média das maiores remunerações, compute as seguintes parcelas:
9.2.1.1. as remunerações utilizadas como base para as contribuições do servidor aos regimes de previdência a que esteve vinculado, correspondentes a 80% (oitenta por cento) de todo o período contributivo desde a competência de julho de 1994 ou desde a do início da contribuição, se posterior àquela competência (art. 1º da Lei nº 10.887, de 2004) ;
9.2.1.2. a remuneração do servidor no cargo efetivo nas competências a partir de julho de 1994 em que não tenha havido contribuição para regime próprio (art. 1º, § 2º, da Lei nº 10.887, de 2004) ;
 (...) 
9.4. determinar a todos os órgãos, autarquias e fundações autárquicas da administração pública federal que, nos casos em que os proventos de aposentadoria não estejam sendo pagos de acordo com as regras indicadas nos itens deste Acórdão, no prazo de até 120 (cento e vinte) dias, contados da ciência desta deliberação, adotem as providências cabíveis para a efetiva regularização desses pagamentos, com a observância, se necessário, do contraditório e da ampla defesa, informando o TCU sobre o resultado dessas providências em item específico do correspondente relatório de gestão nas respectivas tomadas ou prestações de contas anuais, observadas as seguintes regras:
9.4.1. aplicar o disposto no presente item para as aposentadorias ainda não encaminhadas ao TCU, desde que sua concessão tenha ocorrido em prazo inferior a cinco anos;
 (...) 
9.5. determinar, ainda, aos órgãos de controle interno financeiro que atuam junto aos órgãos, autarquias e fundações autárquicas da administração pública federal que, nos relatórios de auditoria de gestão atinentes às respectivas tomadas ou prestações de contas anuais, façam constar expressamente informação específica sobre o efetivo cumprimento, ou não, da determinação contida no item 9.4 deste Acórdão; (destacamos) 
6.5.	Assim, o TRT da 1ª Região deverá levar em consideração o Acórdão 1176/2015-TCU-Plenário para o cálculo dos proventos quando da emissão de novo ato concessório de aposentadoria para a recorrente.
6.6.	Sobre as informações contidas no CNIS do trabalhador, convém salientar que, no entender deste auditor, se forem fidedignas e íntegras não há óbice para sua utilização, tendo em vista o disposto no art. 29-A da Lei nº 8.213/1991, art. 19 do Decreto 3.048/1999 e art. 58 da Instrução Normativa INSS/PRES nº 77/2015, que assim rezam:
Lei 8.213/1991
Art. 29-A. O INSS utilizará as informações constantes no Cadastro Nacional de Informações Sociais - CNIS sobre os vínculos e as remunerações dos segurados, para fins de cálculo do salário-de-benefício, comprovação de filiação ao Regime Geral de Previdência Social, tempo de contribuição e relação de emprego
 (...) 
§ 2º O segurado poderá solicitar, a qualquer momento, a inclusão, exclusão ou retificação de informações constantes do CNIS, com a apresentação de documentos comprobatórios dos dados divergentes, conforme critérios definidos pelo INSS.
Decreto 3.048/1999
Art. 19. Os dados constantes do Cadastro Nacional de Informações Sociais - CNIS relativos a vínculos, remunerações e contribuições valem como prova de filiação à previdência social, tempo de contribuição e salários-de-contribuição.
§ 1º O segurado poderá solicitar, a qualquer momento, a inclusão, exclusão ou retificação das informações constantes do CNIS, com a apresentação de documentos comprobatórios dos dados divergentes, conforme critérios definidos pelo INSS, independentemente de requerimento de benefício, exceto na hipótese do art. 142.
	IN 77/2015
Art. 58. A partir de 31 de dezembro de 2008, data da publicação do Decreto nº 6.722, de 30 de dezembro de 2008, os dados constantes do CNIS relativos a atividade, vínculos, remunerações e contribuições valem, a qualquer tempo, como prova de filiação à Previdência Social, tempo de contribuição e salários de contribuição.
§ 1º Não constando do CNIS informações relativas a atividade, vínculos, remunerações e contribuições, ou havendo dúvida sobre a regularidade desses dados, essas informações somente serão incluídas, alteradas, ratificadas ou excluídas mediante a apresentação, pelo filiado, da documentação comprobatória solicitada pelo INSS, conforme o disposto nesta IN.
§ 2º A exclusão de informações de atividade, vínculos e remunerações divergentes no CNIS, observado o § 1º deste artigo, deverá ser efetivada mediante declaração expressa do filiado, após pesquisas nos sistemas corporativos da Previdência Social ou da RFB.
6.7.	Caso haja inconsistências e falta de informações no CNIS, o que não é incomum, conforme constatado em auditoria realizada pelo Tribunal (Acórdão 1198/2018-TCU-Plenário) , o segurado/servidor deve solicitar sua correção ao INSS, nos termos do §2º do art. nos termos do art. 29-A da Lei nº 8.213/1991 e nas disposições dos normativos infra legais acima reproduzidos.
6.8.	No presente caso, a documentação apresentada do CNIS e dos registros laborais em carteira de trabalho da recorrente (págs. 6 a 54 da peça 16 e págs. 7 a 11 da peça 18) devem ser apresentados ao TRT-1ª Região, pois compete ao órgão de origem emitir novo ato de aposentadoria livre da irregularidade apontada pelo Tribunal, conforme item 9.4. do Acórdão recorrido.
6.9.	Registra-se que, como informa a própria recorrente, sua remuneração quando vinculada ao RGPS era superior ao teto do INSS e isso deverá ser considerado pelo TRT-1ª Região quando do cálculo dos proventos, pois, de fato, quando se compara a remuneração constante do CNIS (págs. 5 a 10 da peça 16 e 8 a 11 da peça 18) e o valor teto do INSS, parcela esta a qual incide, de fato, a contribuição previdenciária na situação em análise, nos respectivos períodos, conforme informação extraída (peça 25) do sítio https://www.ieprev.com.br/os (acesso 31/05/2019) , nota-se que aquele supera este. Ademais, a recorrente informa que também já solicitou ao INSS "o valor do salário contribuição nas datas exigidas pelo TCU". Providência que também foi adotada pelo TRT da 1ª Região. Assim, tais informações quando prestadas pelo INSS podem subsidiar o órgão na emissão do novo ato de forma segura. 
CONSIDERAÇÕES ADICIONAIS
7.	Em consulta ao sistema e-Pessoal, foi constatado que o TRT da 1ª Região gerou um novo ato concessório da recorrente, sob o número 17043/2019, cuja data de cadastro é de 11/02/2019 e com vigência a partir de 25/07/2014, localizando-se, no momento, no gestor de pessoal com status "em cadastramento" (peças 26 e 27) . Assim, o pedido da recorrente para a devolução do prazo, além de não contar com previsão legal, também não terá mais utilidade, pois as providências já adotadas por ela e pelo próprio TRT da 1ª Região indicam que o órgão supostamente já detém as informações de que necessita para adequar ato de aposentadoria a legislação de regência. 
CONCLUSÃO
8.	Em face da análise das razões recursais apresentadas, concluiu-se que os proventos da recorrente, da forma como foram calculados originalmente, violam o disposto nos §§ 3º e 17 do art. 40 da Constituição Federal e §2º e caput do art. 1º da Lei 10.887/2004 e de que não foram trazidos aos autos nenhum argumento que detenha o condão de modificar o julgado de origem, Acórdão 10882/2018-TCU-Segunda Câmara.
PROPOSTA DE ENCAMINHAMENTO
9.	Ante o exposto, submetem-se os autos à consideração superior, propondo-se, com fundamento no art. 48 da Lei 8.443/1992 c/c os artigos 285 e 286, parágrafo único, do RI/TCU:
	a) conhecer do recurso e, no mérito, negar-lhe provimento; e
	b) cientificar à recorrente e os demais interessados do acórdão que vier a ser prolatado, ressaltando-se que o relatório e o voto que o acompanharem podem ser consultados no endereço www.tcu.gov.br/acordaos, no dia seguinte ao de sua oficialização."
	É o Relatório.

não há.

Procurador Sergio Ricardo Costa Caribé.

Aposentadoria. Proventos calculados pela média aritmética sem considerar as remunerações que serviram de base para contribuição previdenciária ao Regime Geral de Previdência Social do período de julho de 1994 a outubro de 1997. Ilegalidade. Pedido de reexame. Conhecido. Razões insuficientes para alterar o juízo. Negativa de provimento.

APOSENTADORIA (APOS)

Secretaria de Recursos (Serur); Secretaria de Fiscalização de Pessoal (Sefip).

Cuidam os autos de Pedido de Reexame (peças 16 e 18) , interposto por Clarice Ciardullo Girafa, ex-Analista Judiciário do Tribunal Regional do Trabalho da 1ª Região/RJ, contra o Acórdão 10882/2018-TCU-Segunda Câmara (peça 10) , o qual, em suma, considerou ilegal o seu ato de aposentadoria, recusando-lhe registro. 
Preliminarmente, ratifico o exame de admissibilidade despachado por mim nestes autos, uma vez que o recurso apresentado atende aos requisitos dispostos nos artigos 277, inciso II, 278, caput e § 1º, e 286 do Regimento Interno do TCU.
Em suma, a unidade especializada conclui que os proventos da recorrente, da forma como foram calculados originalmente, violam o disposto nos §§ 3º e 17 do art. 40 da Constituição Federal e § 2º e caput do art. 1º da Lei 10.887/2004 e de que não foram trazidos aos autos argumentos que detenham o condão de modificar o julgado de origem, Acórdão 10882/2018-TCU-Segunda Câmara.
Essa conclusão é acompanhada pelo Ministério Público junto ao TCU.
Feito esse breve introito, anuo à proposta alvitrada pela unidade técnica, endossada pelo Parquet especializado, e adoto os fundamentos e argumentos trazidos na instrução à peça 29 como razões de decidir, sem prejuízo dos breves comentários a seguir.
Conforme identificado pelo auditor instrutor, as informações encaminhadas (mapa de tempo de serviço e cálculo dos proventos) pelo TRT da 1ª Região ao Tribunal mostram que foram utilizadas apenas as remunerações relativas ao período que a recorrente esteve vinculada ao Regime Próprio dos servidores federais. Porém, para a concessão da aposentadoria, utilizou-se o tempo de contribuição referente aos períodos de contribuições ao Regime Geral de Previdência Social, incluindo as realizadas no período de julho de 1994 a outubro de 1997, as quais deveriam gerar reflexos no cálculo dos proventos de aposentadoria, nos termos do §§ 3º e 17 do art. 40 da Constituição Federal e § 2º e caput do art. 1º da Lei 10.887/2004.
Assim, acredito que a violação aos dispositivos que regem a matéria ocorreu e, portanto, deve ser mantida a negativa de registro do ato, bem como as determinações assessórias para que o órgão emitente envie para esta Corte novo ato escoimado dos vícios identificados.
	Ante o exposto, entendo que deve ser negado provimento ao Pedido de Reexame e VOTO por que o Tribunal adote a minuta de deliberação que submeto a este Colegiado.
TCU, Sala das Sessões Ministro Luciano Brandão Alves de Souza, em 26 de maio de 2020.
AROLDO CEDRAZ 
Relator